臺灣苗栗地方法院刑事判決　　　　　　　　　　　　　　九十年度訴字第三四二號
　　公　訴　人　臺灣苗栗地方法院檢察署檢察官
　　被　　　告　丙○○
　　選任辯護人　江錫麒
右列被告因傷害案件，經檢察官提起公訴（八十九年度偵字第五０四三號），本院判
決如左：
    主  文
丙○○傷害人之身體，處有期徒刑貳月，如易科罰金，以參佰元折算壹日。
    事  實
一、丙○○於民國八十九年八月七日下午二時許，在苗栗縣苗栗市恭敬里活動中心前
    ，與謝錦樟因爭執恭敬里活動中心之鑰匙而發生糾紛，丙○○竟基於傷害之犯意
    ，與謝錦樟互相扭打，而徒手毆打謝錦樟，致謝錦樟受有臉部挫傷、鼻出血等傷
    害。
二、案經謝錦樟之妻甲○○告訴臺灣苗栗地方法院檢察署檢察官偵查起訴。
    理  由
一、訊據被告丙○○固坦承於上開時地與被害人謝錦樟互相拉扯而倒地，惟矢口否認
    有何傷害犯行，辯稱：係被害人先出手毆打伊，伊始與被害人互相拉扯，而互抱
    倒地等語。經查，被告確與被害人在上述時地因前開恭敬里活動中心之鑰匙而發
    生爭執，進而二人發生扭打，並互抱倒地等情，業據目擊證人謝達榮、謝運發、
    賴松欽等於偵查中供證明確，且被害人確受有臉部挫傷、鼻出血等傷害，有載明
    上述傷勢之診斷證明書乙紙在卷可按，而證人邱晏祺即乙○○於本院審理時亦證
    述：被害人確有鼻出血之情形等語，再被告亦因與被害人拉扯而受有頸部前方及
    雙側多處抓傷、右頭皮疼痛等傷害，亦有載明前述傷勢之診斷證明書乙紙在卷可
    稽，足徵被告與被害人確係因互毆，而致二人均各受有前開之傷害甚明。是被告
    否認傷害犯行，要係卸責之詞，自不足採。本件事證已臻明確，被告犯行洵堪認
    定。
二、核被告所為，係犯刑法第二百七十七條第一項之傷害罪。公訴人雖以被害人因遭
    被告毆打，致被害人受有上述臉部多處瘀傷併鼻出血等傷害，且經送醫治療，被
    害人因腦出血手術後，致受有右側肢體偏癱、無法言語、左腦腦出血之重傷害，
    而認被告涉犯刑法第二百七十七條第二項後段之傷害致重傷罪嫌云云。惟公訴人
    所指之上述傷害致重傷罪，其係刑法第十七條所規定之加重結果犯；而加重結果
    犯，以行為人能預見結果之發生為要件，所謂能預見乃指客觀情形而言（最高法
    院四十七年度臺上字第九二０號判例意旨參照）。經查，被害人於上開時地受傷
    後，經送大千醫院治療，因腦出血而進行手術，惟其係因情緒激動致血壓升高，
    而產生自發性之腦出血，此由手術後發現被害人腦部僅有出血及血塊，未有淤傷
    之情形可知；又被害人因上述腦出血，經手術後，仍造成右側肢體偏癱、無法言
    語、左腦腦出血等症狀等情，業據證人即被害人之主治醫師詹益禎於偵查中結證
    明確，復有被害人於大千醫院就診之病歷乙份在卷可按。被害人固於上述時地與
    被告互毆而受有臉部挫傷、鼻出血等傷害，已如上述，惟被害人之右側肢體偏癱
    、無法言語、左腦腦出血等症狀係因其自身血壓升高致產生自發性之腦出血而形
    成，則被害人於案發前已有高血壓之症狀，並因而形成腦出血之客觀情狀應非被
    告所能預見。揆諸前揭判例意旨，上述被害人之右側肢體偏癱、無法言語、左腦
    腦出血等加重結果，即非因被告之傷害行為所形成，而無從論以傷害罪之加重結
    果犯，被告所犯應僅係同法條第一項之傷害罪。則公訴人依刑法第二百七十七條
    第二項後段據以起訴，容有誤會。惟因此與公訴人認定被告犯傷害罪之加重結果
    犯之基本事實同一，爰依法變更起訴法條。爰審酌被告犯罪之動機、目的、手段
    ，被害人所受傷勢及犯罪後迄未賠償被害人所受損害，並否認犯罪而態度不佳等
    一切情狀，量處如主文所示之刑，並諭知易科罰金之折算標準。
據上論斷，應依刑事訴訟法第二百九十九條第一項前段、第三百條，刑法第二百七十
七條第一項、第四十一條第一項前段，罰金罰鍰提高標準條例第一條前段、第二條，
判決如主文。
本案經檢察官黃智炫到庭執行職務。
中      華      民      國    九十一    年      十      月      一      日
                                    臺灣苗栗地方法院刑事第二庭
                                        法  官  林  燦  都
右正本證明與原本無異。
如不服本判決，應於送達後十日內向本院提出上訴狀（須附繕本），上訴於臺灣高等
法院臺中分院。
                                        書記官  陳  建  分
中      華      民      國    九十一    年      十      月      一      日
附錄論罪科刑法條
刑法第二百七十七條第一項
傷害人之身體或健康者，處三年以下有期徒刑、拘役或一千元以下罰金。
